臺灣臺中地方法院刑事判決
111年度金訴字第1002號
公  訴  人  臺灣臺中地方檢察署檢察官
被      告  邱俊銘


選任辯護人  高馨航律師
上列被告因違反洗錢防制法等案件，經檢察官提起公訴（110年
度偵字第34644、40087、41302號，111年度偵字第511、1631、3
663、9816、15685號）及移送併辦（111年度偵字第4463、8207
、9317、14610、18875、24033號），被告於準備程序進行中就
被訴事實均為有罪之陳述，本院合議庭裁定改由受命法官獨任以
簡式審判程序審理，判決如下：    
    主    文
邱俊銘犯公司法第九條第一項前段之股東未實際繳納股款而以申
請文件表明已收足罪，處有期徒刑肆月，如易科罰金，以新臺幣
壹仟元折算壹日；又幫助犯洗錢防制法第十四條第一項之洗錢罪
，處有期徒刑陸月，併科罰金新臺幣參萬元，罰金如易服勞役，
以新臺幣壹仟元折算壹日。     
    犯罪事實及理由
壹、本案犯罪事實及理由，除補充更正以下事項外，其餘均引用
    檢察官起訴書及併辦意旨書之記載（如附件）：
甲、犯罪事實應補充更正為：
一、邱俊銘係址設臺中市○○區○○路0段000○0號7樓之2金攥投資有
    限公司（下稱金攥公司）之董事兼登記負責人，為公司法第
    8條第1項所規定之公司負責人，以及商業會計法第4條規定
    之商業負責人。其明知公司應收之股款，股東應實際繳納，
    不得未實際繳納而以申請文件表明收足，竟基於以申請文件
    表明公司應收之股款股東已繳納、利用不正方法致使會計事
    項發生不實結果及使公務員登載不實之犯意，於民國110年5
    月5日某時，與真實姓名年籍均不詳之詐騙集團成員，至臺
    中市○○區○○路0段000號之陽信商業銀行北屯分行，申辦開立
    帳號000000000000號帳戶（戶名：邱俊銘，下稱A帳戶）及
    帳號000000000000號帳戶(戶名：金攥投資有限公司籌備處
    邱俊銘，下稱B帳戶)。被告並自該不詳成員（無證據證明知
    情）取得現金新臺幣(下同)10萬1000元後，將上開10萬1000
    元存入A帳戶，再自A帳戶將10萬元以轉帳方式，存入B帳戶
    內（該10萬元款項於110年5月10日經提領），作成金攥公司
    形式上已收足股東所繳納股款之不實外觀後，交由不知情之
    吳金松會計師事務所於110年5月5日出具金攥公司資本額查
    核報告書（該查核報告書記載「金攥投資有限公司為設立登
    記所編製民國110年05月05日之資本額變動表及股東繳納現
    金股款明細表」），證明金攥公司已收足10萬元之設立登記
    股款，並連同其他申請文件，於110年5月7日持之向臺中市
    政府申請設立登記，嗣臺中市政府不具實質審查權之不知情
    承辦公務員為形式審查後，於110年5月7日核准金攥公司之
    設立登記申請，並將此不實事項登記在職務上所掌管之公文
    書，足生損害於金攥公司經營所需資本之充實，以及臺中市
    政府對公司登記與資本額管理之正確性。
二、邱俊銘可預見金融帳戶提供予他人使用，可能淪為他人實施
    財產犯罪之工具，竟仍基於縱若該取得帳戶之人利用其帳戶
    持以詐欺取財，或掩飾、隱匿特定犯罪所得而洗錢，亦不違
    背其本意之不確定幫助故意，於110年5月5日，將上述B帳戶
    存摺、金融卡(含密碼)交予前述上開不詳成員，嗣該不詳之
    人所屬之詐欺集團成員取得上開帳戶資料後，即共同意圖為
    自己不法所有，基於詐欺取財及一般洗錢之犯意聯絡，分別
    為以下犯行：
　㈠於110年4月23日前某時，該集團不詳成員以LINE（暱稱：「
    潘怡璇」及「黃駿億」）與楊明杉聯絡並佯稱：可以幫忙投
    資獲利，要依指示匯款云云，致楊明杉陷於錯誤，於110年5
    月17日匯款100萬元至B帳戶內，旋遭提領一空。
  ㈡於110年3月29日15時35分許，該集團不詳成員以LINE與林宗
    崑聯絡並佯稱：要介紹投資課程及投資績效分析，需於投資
    平台建立帳號、下載軟體並依指示匯款云云，致林宗崑陷於
    錯誤，於110年5月10日匯款200萬元至B帳戶內，於110年5月
    24日匯款150萬元至B帳戶內，旋均遭提領一空。
  ㈢於110年1月27日12時許，該集團不詳成員自稱為「李金鈴資
    管助理」，以LINE與李營生聯絡並佯稱：要介紹展翅大華投
    資方案，要依指示匯款云云，致李營生（起訴書誤載為林營
    生）陷於錯誤，先後於110年5月11日11時54分許、110年5月
    11日12時17分許、110年5月14日12時47分許，匯款500萬元
    、460萬元、40萬元至B帳戶內，旋均遭提領一空。
  ㈣於110年3月31日，該集團不詳成員以LINE（暱稱：「張美程
    」及「RWL-國基」）與楊金樺聯絡並佯稱：要依指示匯款代
    為操作投資，保證獲利不賠云云，致楊金樺陷於錯誤，於11
    0年5月18日10時22分許，匯款116萬元至B帳戶內，旋遭提領
    一空。
  ㈤於110年4月18日，該集團不詳成員以交友軟體Tinder及LINE
    與郭宥萱聯絡並佯稱：有一個叫比特幣交易平台申辦帳戶可
    申辦獲利，可先帶其入金操作，獲利可以提出來云云，致郭
    宥萱陷於錯誤，於110年5月28日12時13分許，匯款40萬7000
    元至B帳戶內，旋遭提領一空。
  ㈥於110年3月30日，該集團不詳成員以LINE（暱稱：「周雨彤
    」）與何麗嬌聯絡並佯稱：要介紹外匯投資，要依指示辦理
    帳戶、下載APP名稱為MTA之交易平台及匯款云云，致何麗嬌
    陷於錯誤，於110年5月18日13時12分許，匯款106萬7922元
    至B帳戶內，旋遭提領一空。
  ㈦於110年3月26日7時36分許，該集團不詳成員以臉書（暱稱：
    Cora Troy）及LINE（暱稱：李婉婷）與鍾元斌聯絡並佯稱
    ：有穩賺不賠投資要介紹，要依指示匯款投資云云，致鍾元
    斌陷於錯誤，於110年5月31日15時24分許，匯款90萬元至B
    帳戶內，旋遭提領一空。
  ㈧於110年3月20日12時許，該集團不詳成員以臉書及LINE（暱
    稱：LINDA）與簡宗光聯絡並佯稱：投資百分之百獲利，要
    依指示加入會員並匯款云云，致簡宗光陷於錯誤，先後於11
    0年5月18日11時49分許、110年5月19日9時21分許、110年5
    月19日12時6分許、110年5月20日10時10分許、110年5月21
    日11時50分許、110年5月31日9時8分許，匯款58萬元、200
    萬元、110萬元、100萬元、120萬元、100萬元至B帳內，旋
    遭提領一空。
  ㈨於110年3月中某日，該集團不詳成員以LINE（暱稱：李婉婷
    ）與解文君聯繫，向解文君佯稱：需不需要上財經的課程及
    股票名單，其後並要求解文君註冊帳戶，匯錢進去把錢轉成
    外幣再幫其操作國外股票投資云云，致解文君顯於錯誤，先
    後於110年6月2日9時25分許、11時48分許，匯款40萬元、12
    0萬元匯款至B帳戶內，旋遭提領一空。
  ㈩於110年4月間某日，該集團不詳成員以LINE（暱稱：張雅婷
    ）與曾秀英聯繫，邀約曾秀英投資外匯，並要求曾秀英匯款
    云云，致曾秀英陷於錯誤，先後於同年5月17日、6月2日，
    匯款87萬元、135萬元匯款至B帳戶內，旋遭提領一空。
  於110年4月29日，該集團不詳成員以LINE（暱稱：LIZ曉茹）
    與賴玥橞聯繫，向賴玥橞佯稱：要投資外匯，需匯款云云，
    致賴玥橞陷於錯誤，而於同年5月11日，先後匯款50萬元、1
    08萬元匯款至B帳戶內，旋遭提領一空。
  於110年5月10日前某日，該集團不詳成員以LINE與喻雲娟聯
    繫，以投資為由要求喻雲娟匯款云云，致喻雲娟陷於錯誤，
    於同年5月12日，將29萬元匯款至B帳戶內，旋遭提領一空。
  於110年3月19日9時許，該集團不詳成員以LINE（暱稱：李珺
    瑤）與汪麗真聯繫，向汪麗真佯稱：其為X大富翁的主持人
    助理，問其需不需要領取飆股投資云云，致汪麗真陷於錯誤
    ，先後於110年5月31日、110年6月2日，匯款5萬元（2筆）
    、38萬元至B帳戶內，旋遭提領一空。
  於110年3月29日某時，該集團不詳成員以LINE與簡至毅聯繫
    ，邀約簡至毅加入投資理財云云，致簡至毅陷於錯誤，於同
    年6月1日，匯款48萬元至B帳戶內，旋遭提領一空。
  嗣楊明杉、林宗崑、鍾元斌、李營生、楊金樺、何麗嬌、簡宗
  光、解文君、曾秀英、賴玥橞、喻雲娟、汪麗真及簡至毅分別
  查覺受騙報警處理，經警循線查知上情。
乙、證據部分補充「被告邱俊銘於本院準備程序及審理時之自白
    」。
貳、論罪科刑：
一、法律適用：
  ㈠按公司法第9條第1項應收股款股東未實際繳納，而以申請文
    件表明收足之處罰規定，旨在維護公司資本充實原則與公司
    資本確定原則，茍於提出申請文件時，公司股款未實際募足
    ，而以暫時借資及人頭股東之方式虛偽表示股東已繳足股款
    ，提出於主管機關，即與公司資本充實原則及公司資本確定
    原則有所違背，無論其借用資金充作股款之時間久暫，自均
    構成違反公司法第9條第1項之犯罪（最高法院96年度台上字
    第4037號判決意旨參照）。
  ㈡按公司之設立、變更、解散登記或其他登記事項，於90年11
    月12日公司法修正後，主管機關僅形式審查申請是否違法或
    不合法定程式，而不再為實質之審查。是行為人於公司法修
    正後辦理公司登記事項，如有明知為不實之事項，而使公務
    員登載於職務上所掌之公文書，足以生損害於公眾或他人者
    ，即有刑法第214條之適用（最高法院96年度第5次刑事庭會
    議決議意旨參照）。
  ㈢按商業之資產、負債、權益、收益及費損發生增減變化之事
    項，稱為會計事項，商業會計法第11條第1項定有明文。而
    商業會計法第28條第1項原規定，商業通用之財務報表分為
    ：資產負債表、損益表、現金流量表、業主權益變動表或累
    積盈虧變動表或盈虧撥補表及其他財務報表等5種，該項於1
    08年5月30日修正後，則將財務報表分為資產負債表、綜合
    損益表、現金流量表、權益變動表等4種。因此，資本額變
    動表、股東繳納現金股款明細表不論是依修正前或修正後之
    規定，均不屬商業會計法第28條所稱之財務報表，然仍屬使
    商業之資產發生增減變化之事項，而屬會計事項，是倘若以
    不正當方法使上開文件發生不實結果，依商業會計法第11條
    第1項之規定，仍應認為成立商業會計法第71條第5款之「致
    會計事項不實」之罪。而商業會計法第71條規定，原含有業
    務上登載不實之本質，與刑法第215條之業務上登載不實文
    書罪，皆規範處罰同一之登載不實行為，應屬法規競合，且
    前者為後者之特別規定，依特別法優於普通法之原則，自應
    優先適用商業會計法第71條之規定，不再論以刑法第215條
    罪名，且為刑法第216條、第215條行使業務上登載不實文書
    罪之特別規定，應優先適用（最高法院94年度台上字第7121
    號判決參照）。
  ㈣按刑法上之幫助犯，係對於犯罪與正犯有共同之認識，而以
    幫助之意思，對於正犯資以助力，而未參與實施犯罪之行為
    者而言（最高法院75年度台上字第1509號、88年度台上字第
    1270號判決意旨參照），是以如未參與實施犯罪構成要件之
    行為，且係出於幫助之意思提供助力，即屬幫助犯，而非共
    同正犯。又金融帳戶乃個人理財工具，依我國現狀，申設金
    融帳戶並無任何特殊限制，且可於不同之金融機構申請多數
    帳戶使用，是依一般人之社會通念，若見他人不以自己名義
    申請帳戶，反而收購或借用別人之金融帳戶以供使用，並要
    求提供提款卡及告知密碼，則提供金融帳戶者主觀上如認識
    該帳戶可能作為收受、提領特定犯罪所得使用，他人提領後
    即產生遮斷金流以逃避國家追訴、處罰之效果，仍基於幫助
    之犯意提供，應論以幫助犯同法第14條第1 項之一般洗錢罪
    （最高法院刑事大法庭108 年度台上大字第3101號裁定、10
    8 年度台上字第3897號判決意旨參照）。經查，被告雖係提
    供其申辦之B帳戶資料予本案集團成員使用，作為詐欺取財
    之工具，使不詳詐欺正犯得以此隱匿詐欺犯罪所得之來源、
    去向，然被告未參與詐欺各被害人之詐欺取財構成要件行為
    ，亦未參與隱匿犯罪所得財物來源、去向之行為，且並無證
    據足資證明被告係以正犯而非以幫助犯之犯意參與犯罪，參
    前說明，應認被告係基於幫助詐欺他人財物、幫助他人隱匿
    犯罪所得財物之來源、去向之犯意，而未參與詐欺取財、洗
    錢犯罪之構成要件行為。
二、罪名：核被告如犯罪事實欄一所為，係犯公司法第9條第1項
    前段之股東未實際繳納股款而以申請文件表明已收足罪、商
    業會計法第71條第5 款之商業負責人利用不正當方法致使會
    計事項（起訴書誤載為財務報表）發生不實結果罪、刑法第
    214條之使公務員登載不實罪；如犯罪事實欄二所為，均係
    犯刑法第30條第1 項前段、第339 條第1 項之幫助詐欺取財
    罪，及刑法第30條第1 項前段、洗錢防制法第14條第1 項之
    幫助一般洗錢罪。就商業會計法第71條第5 款之商業負責人
    利用不正當方法致使會計事項發生不實結果罪部分，起訴書
    誤將「會計事項」載為「財務報表」，應有誤解，然均係規
    定於同一條、項、款，無庸變更起訴法條。
三、罪數：
  ㈠被告利用不知情之會計師進行資本額查核，並出具金攥公司
    資本額簽證查核報告書，表明該公司設立登記之資本額業已
    收足，以遂行本案使公務員登載不實之犯行，應論以間接正
    犯。
  ㈡犯罪事實一部分：被告為前揭股東未實際繳納股款而以申請
    文件表明已收足、商業負責人利用不正當方法致使會計事項
    發生不實結果、使公務員登載不實等犯行，應評價為一個犯
    罪行為，屬一行為觸犯數罪名之想像競合犯，應依刑法第55
    條前段規定，從一重之公司法第9條第1項前段股東未實際繳
    納股款而以申請文件表明已收足罪處斷。
  ㈢犯罪事實二部分：被告以單一交付B帳戶資料之幫助行為，幫
    助本案詐欺集團成員分別向本案之被害人詐取財物，侵害不
    同財產法益，並同時觸犯幫助詐欺取財及幫助一般洗錢罪，
    為想像競合犯，應依刑法第55條規定，從一重之幫助一般洗
    錢罪處斷。
  ㈣被告所犯公司法第9條第1項前段股東未實際繳納股款而以申
    請文件表明已收足罪及幫助一般洗錢罪，共2罪，犯意各別
    ，行為互殊，應予分論併罰。
四、被告以幫助之意思，參與構成要件以外之行為，為幫助犯，
    爰依刑法第30條第2 項規定，依正犯之刑減輕之。又犯洗錢
    防制法第14條之罪，在偵查或審判中自白者，減輕其刑，同
    法第16條第2項定有明文。查被告於本院準備程序及審理時
    時就本案幫助洗錢罪部分自白犯罪，爰依前揭規定減輕其刑
    ，並依法遞減之。
五、本件檢察官移送併辦部分，經核與起訴部分之犯罪事實二具
    有想像競合犯之裁判上一罪關係，本院自應併予審理，附此
    敘明。
六、爰以行為人之責任為基礎，審酌被告明知公司應收之股款，
    股東應實際繳納，不得未實際繳納而以申請文件表明收足，
    竟未予實際繳納卻透過不實之資本額查核報告書等文件申請
    金攥公司設立登記，使承辦公務員將該等不實事項登載於職
    務上所掌管之公文書，據以核准金攥公司之設立登記，影響
    公文書之憑信性、公信力及金攥公司之資本真實性；被告又
    任意將B帳戶存摺、金融卡及密碼提供他人使用，致無辜之
    被害人遭詐騙受有財產上損害，並使該詐欺所得真正去向、
    所在得以獲得隱匿，妨礙執法機關追緝犯罪行為人，助長犯
    罪，使被害人難以求償，對社會治安造成之危害非輕。然考
    量被告於本院準備程序及審理時坦承犯行，態度尚可，且無
    證據證明被告有獲得報酬，及被告於本院審理時自述高職畢
    業之智識程度，現從事作業員工作，月收入約3萬多元，未
    婚，需扶養父親及弟弟之家庭生活、經濟狀況（見本院卷第
    95頁）等一切情狀，分別量處如主文所示之刑，及就所犯公
    司法第9條第1項前段股東未實際繳納股款而以申請文件表明
    已收足罪部分，諭知易科罰金之折算標準，暨就罰金刑部分
    ，諭知易服勞役之折算標準。
七、沒收
  ㈠被告固有將B帳戶資料提供本案詐欺集團成員遂行詐欺取財及
    洗錢之犯行，惟卷內尚乏積極證據證明被告就此獲有報酬或
    因此免除債務，自無從遽認被告有何實際獲取之犯罪所得，
    爰不予諭知沒收或追徵其犯罪所得。
  ㈡又本案被害人遭提領之款項，係由詐欺集團成員提領，非屬
    被告所有，亦非在其實際掌控中，其就所隱匿之財物不具所
    有權及事實上處分權，無從依洗錢防制法第18條第1 項就所
    提領全部金額諭知沒收，併予敘明。
  ㈢按供犯罪所用、犯罪預備之物或犯罪所生之物，屬於犯罪行
    為人者，得沒收之，刑法第38條第2項前段固有明定。查，
    本案金攥公司用以辦理公司設立登記之不實資本額變動表及
    設立登記股東繳納現金股款明細表、資本額查核報告書等文
    件，係供被告本案犯罪事實一之犯行所用之物，然均經交付
    予臺中市政府申請金攥公司設立登記所用，已非被告所有，
    爰不予宣告沒收，附此敘明。
據上論斷，依刑事訴訟法第273條之1、第299條第1項前段，判決
如主文。
本案經檢察官陳信郎提起公訴，檢察官柯學航移送併辦，檢察官
張凱傑到庭執行職務。 
中　　華　　民　　國　　111 　年　　8 　　月　　30　　日
                  刑事第十六庭  法  官  陳怡君
以上正本證明與原本無異。
如不服本判決應於收受送達後20日內向本院提出上訴書狀，並應
敘述具體理由；其未敘述上訴之理由者，應於上訴期間屆滿後20
日內向本院補提理由書（均須按他造當事人之人數附繕本）「切
勿逕送上級法院」。
告訴人或被害人如不服判決，應備理由具狀向檢察官請求上訴，
上訴期間之計算，以檢察官收受判決正本之日起算。
                                書記官  蔡明純
中　　華　　民　　國　　111 　年　　8 　　月　　30　　日
◎附錄本案論罪科刑法條
公司法第9條
公司應收之股款，股東並未實際繳納，而以申請文件表明收足，
或股東雖已繳納而於登記後將股款發還股東，或任由股東收回者
，公司負責人各處 5 年以下有期徒刑、拘役或科或併科新臺幣
50 萬元以上 250 萬元以下罰金。
有前項情事時，公司負責人應與各該股東連帶賠償公司或第三人
因此所受之損害。
第 1 項經法院判決有罪確定後，由中央主管機關撤銷或廢止其
登記。但判決確定前，已為補正者，不在此限。
公司之負責人、代理人、受僱人或其他從業人員以犯刑法偽造文
書印文罪章之罪辦理設立或其他登記，經法院判決有罪確定後，
由中央主管機關依職權或依利害關係人之申請撤銷或廢止其登記
。
商業會計法第71條
商業負責人、主辦及經辦會計人員或依法受託代他人處理會計事
務之人員有下列情事之一者，處 5 年以下有期徒刑、拘役或科
或併科新臺幣 60 萬元以下罰金：
一、以明知為不實之事項，而填製會計憑證或記入帳冊。
二、故意使應保存之會計憑證、會計帳簿報表滅失毀損。
三、偽造或變造會計憑證、會計帳簿報表內容或毀損其頁數。
四、故意遺漏會計事項不為記錄，致使財務報表發生不實之結果
    。
五、其他利用不正當方法，致使會計事項或財務報表發生不實之
    結果。
中華民國刑法第214條
明知為不實之事項，而使公務員登載於職務上所掌之公文書，足
以生損害於公眾或他人者，處 3 年以下有期徒刑、拘役或 1 萬
5 千元以下罰金。
洗錢防制法第14條
有第二條各款所列洗錢行為者，處7年以下有期徒刑，併科新臺
幣5百萬元以下罰金。
前項之未遂犯罰之。
前二項情形，不得科以超過其特定犯罪所定最重本刑之刑。

中華民國刑法第339條
意圖為自己或第三人不法之所有，以詐術使人將本人或第三人之
物交付者，處5年以下有期徒刑、拘役或科或併科50萬元以下罰
金。
以前項方法得財產上不法之利益或使第三人得之者，亦同。
前二項之未遂犯罰之。
◎附件
臺灣臺中地方檢察署檢察官起訴書                      樂股
                                    110年度偵字第34644號
                                    110年度偵字第40087號
                                    110年度偵字第41302號
                                    111年度偵字第511號
                                    111年度偵字第1631號
                                    111年度偵字第3663號
                                    111年度偵字第9816號
                                    111年度偵字第15685號
　　被　　　告　邱俊銘　男　37歲（民國00年00月0日生）
　　　　　　　　　　　　住○○市○○區○○路000號2樓
　　　　　　　　　　　　國民身分證統一編號：Z000000000號
上列被告因詐欺等案件，已經偵查終結，認應提起公訴，茲將犯
罪事實及證據並所犯法條分敘如下：
　　　　犯罪事實
一、邱俊銘係址設臺中市○○區○○路0段000○0號7樓之2金攥投資有
    限公司（下稱金攥公司）之董事兼負責人，亦為商業會計法
    第4條所規定之商業負責人，明知公司應收之股款，股東應
    實際繳納，不得未實際繳納而以申請文件表明收足，竟接續
    基於以申請文件表明公司應收之股款股東已繳納、利用不正
    當方法致使會計事項發生不實結果、使公務員登載不實之犯
    意，於民國110年5月5日與真實姓名年籍均不詳之詐騙集團
    成員至臺中市○○區○○路0段000號之陽信商業銀行北屯分行，
    被告先自其中1名詐騙集團成員取得現金新臺幣(下同)10萬1
    000元後，向該分行申辦被告個人帳號000000000000號帳戶(
    下稱A帳戶)後，將上開10萬1000元存入A帳戶，再自A帳戶將
    10萬元以轉帳方式，存入金攥投資有限公司籌備處邱俊銘之
    帳號000000000000號帳戶(下稱B帳戶)，作成金攥公司形式
    上已收足股東所繳納設立登記股款之資本額變動表及股東繳
    納股款明細表，交由不知情之吳金松會計師事務所於110年5
    月5日出具金攥公司資本額查核報告書，證明金攥公司已收
    足10萬元之設立登記股款，連同其他申請文件，於110年5月
    7日持之向臺中市政府申請設立登記，嗣臺中市政府承辦公
    務員為形式審查後，核准金攥公司之設立登記申請，而足生
    損害於金攥公司經營所需資本之充實，以及臺中市政府對公
    司登記與資本額管理之正確性。
二、邱俊銘可預見提供金融帳戶予他人使用，可能淪為他人實施
    財產犯罪之工具，仍基於即使發生亦不違反本意之幫助故意
    及掩飾隱匿特定犯罪所得來源去向之洗錢不確定故意，於11
    0年5月5日，將上述B帳戶存摺、提款卡(含密碼)交予前述詐
    騙集團成員，容任該集團人員任意使用帳戶。又該詐騙集團
    成員取得上開帳戶資料後，即基於意圖為自己不法所有之詐
    欺取財犯意，分別為以下犯行：
　㈠於110年4月23日18時許，以LINE暱稱「潘怡璇」及「黃駿億
    」與楊明杉聯絡並佯稱：可以幫忙投資獲利，要依指示匯款
    云云，致楊明杉陷於錯誤，於110年5月17日，匯款100萬元
    至B帳戶內，並遭提領一空。
  ㈡於110年3月29日15時35分許，以LINE與林宗崑聯絡並佯稱：
    要介紹投資課程及投資績效分析，要依指示匯款云云，致林
    宗崑陷於錯誤，於110年5月10日匯款200萬元至B帳戶內，於
    110年5月24日匯款150萬元至B帳戶內，並均遭提領一空。
  ㈢於110年1月27日12時許，以LINE與李營生聯絡並佯稱：要介
    紹展翅大華投資方案，要依指示匯款云云，致林營生陷於錯
    誤，於110年5月11日11時54分許、110年5月11日12時17分許
    、110年5月14日12時47分許，匯款500萬元、460萬元、40萬
    元至B帳戶內，並均遭提領一空。
  ㈣於110年3月31日以LINE暱稱「張美程」及「RWL-國基」與楊
    金樺聯絡並佯稱：要依指示匯款代為操作投資，保證獲利不
    賠云云，致楊金樺陷於錯誤，於110年5月18日10時22分許，
    匯款116萬元至B帳戶，並遭提領一空。
  ㈤於110年4月18日以交友軟體Tinder及LINE與郭宥萱聯絡並佯
    稱：有比特幣交易平台可申辦獲利，要依指示匯款云云，致
    郭宥萱陷於錯誤，於110年5月28日12時51分許，匯款40萬70
    00元至B帳戶，並遭提領一空。
  ㈥於110年3月30日，以LINE與何麗嬌聯絡並佯稱：要介紹外匯
    投資，要依指示下載軟體及匯款云云，致何麗嬌陷於錯誤，
    於110年5月18日13時12分許，匯款106萬7922元至B帳戶，並
    遭提領一空。
  ㈦於110年3月26日7時36分許，以臉書及LINE與鍾元斌聯絡並佯
    稱：有穩賺不賠投資要介紹，要依指示匯款云云，致锺元斌
    陷於錯誤，於110年5月31日15時24分許，匯款90萬元至B帳
    戶，並遭提領一空。
  ㈧於110年3月20日12時許，以臉書及LINE與簡宗光聯絡並佯稱
    ：投資百分之百獲利，要依指示加入會員並匯款云云，致簡
    宗光陷於錯誤，於110年5月18日11時49分許、110年5月19日
    9時21分許、110年5月19日12時6分許、110年5月20日10時10
    分許、110年5月21日11時50分許、110年5月31日9時8分許，
    匯款58萬元、200萬元、110萬元、100萬元、120萬元、100
    萬元至B帳內，並遭提領一空。
    嗣楊明杉、林宗崑、鍾元斌、李營生、楊金樺、何麗嬌、簡
    宗光分別查覺受騙報警處理，經警循線查知上情。
三、案經楊明杉訴由臺中市政府警察局大甲分局報告、林宗崑、
    鍾元斌訴由桃園市政府警察局桃園分局報告、李營生訴由新
    北市政府警察局永和分局報告、楊金樺、郭宥萱訴由屏東縣
    政府警察局里港分局報告、何麗嬌訴由桃園市政府警察局龍
    潭分局報告、簡宗光訴由臺南市政府警察局新化分局報告偵
    辦。
        證據並所犯法條
一、證據清單及待證事實
編號 證據名稱 待證事實  1 被告邱俊銘於警詢時及本署偵查中之供述。 1.坦承於上述時間地點，申辦金攥公司及上述A、B帳戶，並將B帳戶存摺、提款卡交予該等詐騙集團成員之事實。 2.坦承金攥公司成立資本10萬元並非其本人所有之事實。 3.否認犯行，於警詢時辯稱：是「陳學彰」要我辦理公司戶並申辦B帳戶，我沒有他的年籍云云，於本署偵查中改稱：是林永勝要我去辦的，他說要買賣虛擬貨幣，有賺錢會分給我，是他要我在警局說是「陳學彰」，他要我與代書一起去申辦公司，後來我又與代書去銀行開戶，設立的資本都是代書出的，存摺及公司大小章都是代書保管，提款卡是開戶完1週後我拿給同一人，我不知道他是誰云云。 惟查，觀被告提出與林永勝之對話紀錄，無法證明林永勝有要求被告設立公司戶並交付帳戶之情，且為林永勝當庭否認，是被告辯詞無法採信。  2 告訴人楊明杉、林宗崑、李營生、楊金樺、郭宥萱、何麗嬌、鍾元斌、簡宗光於警詢時之指訴。 告訴人等分別遭受詐騙，並分別將受騙款項匯入B帳戶之事實。  3  證人杜金鈜(涉嫌詐欺罪嫌，另案由臺灣臺北地方檢察署偵辦中)於本署偵查中之證述。 有至銀行提領金攥公司帳戶款項，並因此遭羈押2月之事實  4 證人劉庸安(涉嫌詐欺罪嫌，另案由臺灣臺北地方檢察署偵辦中)於本署偵查中之證述。 有至銀行提領金攥公司帳戶款項，並因此遭傳喚後以3萬元交保之事實。  5 告訴人楊明杉提出之對話紀錄及匯款單、告訴人林宗崑提出之對話紀錄及匯款單、告訴人李營生提出之匯款單、告訴人楊金樺提出匯款單及對話紀錄、告訴人郭宥萱提供之交易明細、告訴人何麗嬌提出之對話紀錄、告訴人鍾元斌提出之對話紀錄及匯款單、告訴人簡宗光提出之交易明細及匯款單。 告訴人等分別遭受詐騙，並分別將受騙款項匯入被告B帳戶之事實。  6 陽信商業銀行股份有限公司函及附件之交易明細、傳票、大額現金收付登紀簿影本。 1.告訴人等將受騙款項匯入被告B帳戶，並均遭提領一空之事實。 2.證人劉庸安、杜金鈜至銀行提領B帳戶內款項之事實。 3.110年5月5日，A帳戶轉帳10萬元至B帳戶作為金攥公司應收股款，並於同日將該款項轉出之事實。  7 臺中市政府函及附件之金攥公司登記案卷內影本。 吳金松會計師事務所於110年5月5日出具金攥公司資本額查核報告書，證明金攥公司已收足10萬元之設立登記股款，連同其他申請文件，於110年5月7日持之向臺中市政府申請設立登記，嗣臺中市政府承辦公務員為形式審查後，核准金攥公司之設立登記申請之事實。 
二、核被告所為，就犯罪事實一部分；係犯公司法第9條第1項前
    段之未實際繳納股款、商業會計法第71條第5款之利用不正
    方法致財務報表發生不實、刑法第214條之使公務員登載不
    實等罪嫌；就犯罪事實二部分，係犯刑法第30條第1項、第3
    39條第1項之幫助詐欺取財、刑法第30條第1項、洗錢防制法
    第14條第1項之幫助洗錢等罪嫌。被告委由不知情之吳金松
    會計師製作不實之股東繳納現金股款明細表及出具資本額查
    核報告書，屬間接正犯。被告以一行為同時觸犯公司法第9
    條第1項前段、商業會計法第71條第5款、刑法第214條等3罪
    ，復以一行為幫助詐欺集團成員對告訴人等詐欺取財洗錢，
    均為想像競合犯，請分別從一重之公司法第9條第1項前段之
    未實際繳納股款及刑法第30條第1項、洗錢防制法第14條第1
    項之幫助洗錢處斷。又被告所犯未實際繳納股款、幫助洗錢
    2罪，犯意各別，行為互異，請予分論併罰。
三、依刑事訴訟法第251條第1項提起公訴。
　　此　致
臺灣臺中地方法院
中　　華　　民　　國　　111 　年　　5 　　月　　 4　　日
　　　　　　　　　　　　　　　檢　察　官　陳信郎
本件正本證明與原本無異
中　　華　　民　　國　 111　　年　　5 　　月　　12　　日
                              書  記  官  武燕文 
附錄本案所犯法條全文
公司法第9條
公司應收之股款，股東並未實際繳納，而以申請文件表明收足，
或股東雖已繳納而於登記後將股款發還股東，或任由股東收回者
，公司負責人各處 5 年以下有期徒刑、拘役或科或併科新臺幣
50 萬元以上 250 萬元以下罰金。
有前項情事時，公司負責人應與各該股東連帶賠償公司或第三人
因此所受之損害。
第 1 項經法院判決有罪確定後，由中央主管機關撤銷或廢止其
登記。但判決確定前，已為補正者，不在此限。
公司之負責人、代理人、受僱人或其他從業人員以犯刑法偽造文
書印文罪章之罪辦理設立或其他登記，經法院判決有罪確定後，
由中央主管機關依職權或依利害關係人之申請撤銷或廢止其登記
。
商業會計法第71條
商業負責人、主辦及經辦會計人員或依法受託代他人處理會計事
務之人員有下列情事之一者，處 5 年以下有期徒刑、拘役或科
或併科新臺幣 60 萬元以下罰金：
一、以明知為不實之事項，而填製會計憑證或記入帳冊。
二、故意使應保存之會計憑證、會計帳簿報表滅失毀損。
三、偽造或變造會計憑證、會計帳簿報表內容或毀損其頁數。
四、故意遺漏會計事項不為記錄，致使財務報表發生不實之結果
    。
五、其他利用不正當方法，致使會計事項或財務報表發生不實之
    結果。
中華民國刑法第30條
（幫助犯及其處罰）
幫助他人實行犯罪行為者，為幫助犯。雖他人不知幫助之情者，
亦同。
幫助犯之處罰，得按正犯之刑減輕之。
中華民國刑法第214條
明知為不實之事項，而使公務員登載於職務上所掌之公文書，足
以生損害於公眾或他人者，處 3 年以下有期徒刑、拘役或 1 萬
5 千元以下罰金。
中華民國刑法第339條
（普通詐欺罪）
意圖為自己或第三人不法之所有，以詐術使人將本人或第三人之
物交付者，處 5 年以下有期徒刑、拘役或科或併科 50 萬元以
下罰金。
以前項方法得財產上不法之利益或使第三人得之者，亦同。
前二項之未遂犯罰之。
洗錢防制法第14條
有第二條各款所列洗錢行為者，處 7 年以下有期徒刑，併科新
臺幣 5 百萬元以下罰金。
前項之未遂犯罰之。
前二項情形，不得科以超過其特定犯罪所定最重本刑之刑。
臺灣臺中地方檢察署檢察官移送併辦意旨書
                                    111年度偵字第4463號
                                    111年度偵字第8207號
                                    111年度偵字第9317號
                                    111年度偵字第14610號
                                    111年度偵字第18875號
                                    111年度偵字第24033號
　　被　　　告　邱俊銘　男　37歲（民國00年00月0日生）
　　　　　　　　　　　　住○○市○○區○○路000號
　　　　　　　　　　　　居臺中市○○區○○○路0段00號11
　　　　　　　　　　　　　樓之6
　　　　　　　　　　　　國民身分證統一編號：Z000000000號
上列被告因詐欺等案件，應與貴院併案（111年度金訴字第1002
號，旭股）審理，茲敘述犯罪事實及併辦理由如下：
　　　　犯  罪  事  實
一、邱俊銘依其知識能力應知金融帳戶係個人財產權益之保障及
    信用之表徵，其專有性甚高，且依一般社會生活經驗，應可
    知悉一般人均可自行申請金融帳戶使用，並可預見提供金融
    帳戶供人使用，將為不法分子作為掩飾或隱匿特定犯罪所得
    之本質、來源、去向、所在等，亦可能幫助他人遂行詐欺取
    財犯行，竟仍基於幫助他人為詐欺取財及洗錢犯罪之不確定
    故意，於民國110年5月5日，依真實姓名年籍不詳之詐欺集
    團成員指示，自詐騙集團成員取得現金新臺幣（下同）10萬
    1000元，先向陽信商業銀行北屯分行申辦個人帳戶（帳號為
    000000000000號，下稱A帳戶），將10萬1000元存入A帳戶；
    再由邱俊銘自A帳戶將10萬元轉帳至金攥投資有限公司（下
    稱金攥公司）籌備處邱俊銘之帳戶（帳號為000000000000號
    ，嗣後戶名變更為金攥公司，下稱B帳戶），再將B帳戶之存
    摺、印章、提款卡（含密碼）、網路銀行帳號及密碼交付予
    詐欺集團成員使用（邱俊銘違反公司法部份，另案經本署檢
    察官提起公訴，非本案併辦範圍），容任詐欺集團成員使用
    B帳戶。詐騙集團成員取得B帳戶資料後，即共同意圖為自己
    不法所有，基於詐欺取財及洗錢之犯意聯絡，分別為以下犯
    行：
  ㈠（111年度偵字第4463號）詐欺集團成員於110年3月間，與解
    文君聯繫，以假投資詐騙手法，要求解文君匯款，解文君於
    同年6月2日9時25分許、11時48分許，先後將40萬元及120萬
    元匯款至B帳戶。嗣經解文君發覺遭騙，報警處理而查悉上
    情。案經解文君訴由新北市政府警察局三峽分局報告偵辦。
  ㈡（111年度偵字第8207號）詐欺集團成員於110年4月間，與曾
    秀英聯繫，以假投資詐騙手法，要求曾秀英匯款，曾秀英於
    同年5月17日、6月2日，先後將87萬元及135萬元匯款至B帳
    戶。嗣經曾秀英發覺遭騙，報警處理而查悉上情。案經曾秀
    英訴由臺中市政府警察局霧峰分局報告偵辦。
  ㈢（111年度偵字第14610號）詐欺集團成員於110年4月29日，
    與賴玥橞聯繫，以假投資詐騙手法，要求賴玥橞匯款，賴玥
    橞於同年5月11日，先後將50萬元及108萬元匯款至B帳戶，
    嗣經賴玥橞發覺遭騙，報警處理而查悉上情。案經賴玥橞訴
    由臺中市政府警察局第六分局報告偵辦。
  ㈣（111年度偵字第9317號）詐欺集團成員於110年5月間，與喻
    雲娟聯繫，以假投資詐騙手法，要求喻雲娟匯款，喻雲娟於
    同年5月12日，將29萬元匯款至B帳戶，嗣經喻雲娟發覺遭騙
    ，報警處理而查悉上情。案經喻雲娟訴由高雄市政府警察局
    小港分局報告偵辦。
  ㈤（111年度偵字第18875號）詐欺集團成員於110年3月19日，
    透過LINE暱稱「李珺瑤」結識汪麗真，以假投資詐騙手法，
    要求汪麗真匯款，汪麗真乃先後於同年5月31日，將5萬元（
    2筆）匯款至B帳戶；於同年6月2日，將38萬元匯款至B帳戶
    。嗣經汪麗真發覺遭騙，報警處理而查悉上情。案經汪麗真
    訴由新北市政府警察局中和分局報告偵辦。
  ㈥（111年度偵字第24033號）詐欺集團成員於110年3月29日，
    與簡至毅聯繫，以假投資詐騙手法，要求簡至毅匯款，簡至
    毅乃於同年6月1日，將48萬元匯款至B帳戶。嗣經簡至毅發
    覺遭騙，報警處理而查悉上情。案經簡至毅訴由臺北市政府
    警察局中山分局報告偵辦。
二、證據清單暨待證事實：
　㈠被告邱俊銘於警詢時之供述。證明：被告邱俊銘擔任金攥公
    司負責人，且將B帳戶之金融資料交付予詐欺集團成員等事
    實。
　㈡告訴人解文君於警詢時之指訴、B帳戶申設資料、歷史交易明
    細、內政部警政署反詐騙諮詢專線紀錄表、受理詐騙帳戶通
    報警示簡便格式表及對話紀錄擷圖等報案資料各1份。證明
    ：犯罪事實一㈠所示之事實。
　㈢告訴人曾秀英於警詢時之指訴、B帳戶申設資料、歷史交易明
    細、內政部警政署反詐騙諮詢專線紀錄表等報案資料各1份
    。證明：犯罪事實一㈡所示之事實。
　㈣告訴人賴玥橞於警詢時之指訴、B帳戶申設資料、歷史交易明
    細、內政部警政署反詐騙諮詢專線紀錄表及受理詐騙帳戶通
    報警示簡便格式表等報案資料各1份及匯款執據2份。證明：
    犯罪事實一㈢所示之事實。
　㈤告訴人喻雲娟於警詢時之指訴、對話紀錄擷圖、B帳戶申設資
    料、歷史交易明細、匯款執據、內政部警政署反詐騙諮詢專
    線紀錄表、受理詐騙帳戶通報警示簡便格式表、金融機構聯
    防機制通報單等報案資料各1份。證明：犯罪事實一㈣所示之
    事實。
　㈥告訴人汪麗真於警詢時之指訴、B帳戶申設資料、歷史交易明
    細、受理詐騙帳戶通報警示簡便格式表、內政部警政署反詐
    騙諮詢專線紀錄表、告訴人汪麗真之帳戶交易明細等報案資
    料各1份。證明：犯罪事實一㈤所示之事實。
　㈦告訴人簡至毅於警詢時之指訴、B帳戶申設資料、歷史交易明
    細、公司登記網路查詢資料、受理詐騙帳戶通報警示簡便格
    式表、告訴人簡至毅之匯款執據等報案資料各1份。證明：
    犯罪事實一㈥所示之事實。
三、核被告邱俊銘所為，係犯刑法第30條第1項、第339條第1項
    之幫助詐欺取財，及刑法第30條第1項、洗錢防制法第14條
    第1項之幫助洗錢等罪嫌。
四、併辦理由：被告前因交付B帳戶之幫助詐欺等案件，經本署
    檢察官以110年度偵字第34644、40087、41302號、111年度
    偵字第511、1631、3663、9816、15685號等案件提起公訴，
    現由貴院（旭股）以111年度金訴字第1002號審理中，此有
    起訴書及被告之全國刑案資料查註表各1份可參。被告提供B
    帳戶之金融資料予詐欺集團成員，供詐欺集團遂行詐欺取財
    及洗錢犯罪之用，應係同一交付帳戶行為侵害數法益，涉有
    幫助詐欺及幫助洗錢等罪嫌，係想像競合犯，為法律上同一
    案件，爰依刑事訴訟法第267條規定，移請貴院併案審理。
    此  致
臺灣臺中地方法院
中　　華　　民　　國　 111　　年　　6 　　月　　10　　日
　　　　　　　　　　　　　　　檢察官　柯　學　航
附錄本案所犯法條全文
中華民國刑法第30條
（幫助犯及其處罰）
幫助他人實行犯罪行為者，為幫助犯。雖他人不知幫助之情者，
亦同。
幫助犯之處罰，得按正犯之刑減輕之。
中華民國刑法第339條
（普通詐欺罪）
意圖為自己或第三人不法之所有，以詐術使人將本人或第三人之
物交付者，處 5 年以下有期徒刑、拘役或科或併科 50 萬元以
下罰金。
以前項方法得財產上不法之利益或使第三人得之者，亦同。
前二項之未遂犯罰之。
洗錢防制法第14條
有第二條各款所列洗錢行為者，處 7 年以下有期徒刑，併科新
臺幣 5 百萬元以下罰金。
前項之未遂犯罰之。